【裁判字號】    95,交易,365
【裁判日期】    951130
【裁判案由】    過失傷害
【裁判全文】
臺灣高雄地方法院刑事判決             95年度交易字第365號
公  訴  人  臺灣高雄地方法院檢察署檢察官
被      告  乙○○
                      號
選任辯護人  康進益律師
            王國論律師
上列被告因過失傷害案件，經檢察官提起公訴（95年度偵字第
8441號），本院判決如下：
    主    文
乙○○無罪。
    理    由
一、本件公訴人係以：被告乙○○於民國94年9 月19日16時20分
    許，騎乘車牌號碼J8T —826 號機車（下稱826 號機車），
    沿高雄市○○區○○路由南往北方向行駛，途經該路段549
    號前，本應注意汽車行駛時，駕駛人應注意車前狀況及兩車
    併行之間隔，並隨時採取必要之安全措施，且當時天候晴、
    日間自然光線、路面乾燥、無缺陷、無障礙物及視距良好，
    並無不能注意之情形，適有丙○○○騎乘車牌號碼YEZ —38
    9 號機車（下稱389 號機車）亦同向行駛至該處，被告乙○
    ○竟疏未注意車前狀況及保持二車安全間隔，即貿然騎乘機
    自丙○○○右後方接近，致其機車左方後視鏡碰撞丙○○○
    所騎乘之機車右方後照視鏡，丙○○○因而人車倒地而受有
    右側鎖骨及骨盆骨折等傷害，案經丙○○○提出告訴，因認
    被告乙○○涉犯刑法第284 條第1 項前段之過失傷害罪嫌等
    語。
二、按犯罪事實應依證據認定之，無證據不得認定犯罪事實；不
    能證明被告犯罪者，應諭知無罪之判決，刑事訴訟法第154
    條第2 項、第301 條第1 項分別定有明文。又事實之認定，
    應憑證據，如未能發現相當之證據，或證據不足以證明，自
    不能以推測或擬制之方法，為裁判基礎；且認定犯罪事實所
    憑之證據，雖不以直接證據為限，間接證據亦包括在內，然
    無論直接或間接證據，其為訴訟上之證明，須於通常一般之
    人均不致有所懷疑，而得確信其為真實之程度者，始得為有
    罪之認定，倘其證明尚未達此一程度，而有合理之懷疑存在
    ，即無從為有罪之認定，有最高法院40年台上字第86號、76
    年台上字第4986號判例意旨可資參照。又依刑事訴訟法第16
    1 條第1 項之規定：檢察官就被告犯罪事實，應負舉證責任
    ，並指出證明之方法。因此，檢察官對於起訴之犯罪事實，
    應負提出證據及說服之實質舉證責任。倘其所提出之證據，
    不足為被告有罪之積極證明，或其指出證明之方法，無從說
    服法院以形成被告有罪之心證，基於無罪推定之原則，自應
    為被告無罪判決之諭知，亦有最高法院92年台上字第128 號
    判例意旨足參。又車輛駕駛人應可信賴參與交通行為之對方
    ，亦將同時為必要之注意，相互為遵守交通秩序之適當行為
    ，除對方之違規事實已極明顯，同時有充足之時間可採取適
    當之措施以避免發生交通事故之結果時，仍有期待其注意避
    免危害結果之發生之外，並無考慮對方將會有違反交通規則
    之不當行為之義務。故車輛駕駛人如已遵守交通規則且為必
    要之注意，其對於危害結果之發生無法避免時，縱有死傷結
    果之發生，其行為仍難認有過失可言（最高法院74年台上字
    第4219號、88年度台上字第1852號判例意旨參照）。
三、公訴人認被告有上開犯行，無非以：被告於警詢、檢察官偵
    訊時坦承於上開時地騎乘其826 號機車與被害人丙○○○所
    騎乘389 號機車右後視鏡發生碰撞等語、丙○○○之指訴，
    及本案發生後員警製作之道路交通事故現場圖、談話紀錄表
    、現場照片8 紙等資料，資為論據。惟訊據被告乙○○（下
    稱被告）堅決否認有上開犯行，辯稱：伊放學後從南向北騎
    乘826 號機車，伊騎在慢車道，被害人389 號機車是騎在快
    車道偏撞進來，撞到時伊尚在行進中，沒有倒地，後來路人
    講說有人倒地，伊才把機車停下來等語。
四、證據能力部分：
  (一)證人丙○○○曾於95年5 月3 日檢察官偵查中到庭具結作證
    ，其向檢察官所為之言詞陳述，並無證據證明有何顯不可信
    之情況，且與本案待證事實相關，依刑事訴訟法第159 條之
    1 第2 項規定，得為證據。
  (二)再卷附告訴人高雄市立聯合醫院診斷證明書1 份，係上開醫
    院因告訴人之請求始行製作、出具，並非於例常業務過程中
    必然、接續不斷製作之紀錄文書或證明文書，尚與刑事訴訟
    法第159 條之4 第2 款規定不合。惟觀諸前開診斷證明書之
    內容，係就告訴人之傷勢確經該院專業醫師診療、及該傷勢
    係何種傷害等節為證明，並經上開醫院主治醫師簽名或蓋章
    出具，顯係醫師基於其醫療專業，就告訴人之病情診療判斷
    後始行製作，且司法機關隨時可以調取醫師依醫師法第12條
    規定所製作，並由醫師執業之醫療機構依醫療法第70條規定
    保存之病歷與之相互核對，若有錯誤，甚易發現並糾正，綜
    上所述，上開診斷證明書可信度甚高，屬於可信之特別情況
    下製作之文書，依刑事訴訟法第159 條之4 第3 款規定，有
    證據能力。
  (三)又卷附高雄市政府警察局交通大隊交通事故分析研判表、道
    路交通事故現場圖、訪談紀錄表、車禍現場照片8 紙、389
    號機車受損照片6 紙、交通部公路總局高雄區監理所函、高
    雄市政府交通局車輛行車事故鑑定委員會函等資料之證據能
    力，均屬被告以外之人於審判外之書面陳述，公訴人、被告
    均於審判程序表示無意見（見本院95年11月16日審判筆錄）
    ，本院審酌該等書面陳述作成之情形均屬正常，並無任何違
    反法定程序或不當之情形，且與待證事實有關聯性，認適當
    作為證據，依刑事訴訟法第159 條之5 第2 項規定，上開書
    面陳述均具有證據能力。
五、實體部分：
  (一)告訴人丙○○○所受上開傷害，係因於上開時地騎乘389 號
    機車，與被告騎乘826 號機車發生擦撞所導致一節，被告亦
    不否認，且有診斷證明書、道路交通事故現場圖各1 紙在卷
    足參，堪認屬實。丙○○○於檢察官偵訊時固自承：上開指
    訴，是事後看到伊389 號機車後視鏡壞掉、右煞車彎曲、機
    車右側有擦痕，才猜被告是從伊右方要超車時撞到伊，車禍
    經過，伊不清楚等語（參偵卷第21、22頁）。再自丙○○○
    389 號機車事故後照片觀之，該機車前方靠右側擋板、右側
    車身護板、腳踏板右側等處均有倒地明顯擦痕，機車右側後
    視鏡、機車右煞車手把等內凹（參偵卷第12、24、25頁），
    顯見丙○○○所騎乘389 號機車擦撞時確係向右側倒地滑行
    無訛，惟此尚無法逕為認定係被告自其右後方接近超車撞擊
    所致。又案發當時丙○○○、被告雙方說詞互異，員警無法
    分析肇事責任；且本件經送行車事故責任鑑定結果，亦以雙
    方行駛車道各執一詞，行向關係不明，而無法鑑定等情，有
    上開交通事故分析研判表、高雄市政府交通局車輛行車事故
    鑑定委員會函各1 紙在卷足參，則被告本件騎乘機車是否有
    起訴書所指之上開過失，已屬存疑。
  (二)其次，經觀察比對二部機車併立照片觀之，丙○○○389 號
    機車右後視鏡、右側手把之高度，明顯高於被告826 號機車
    後座白色扶手之高度（參偵卷第13、14頁），此外，丙○○
    ○38 9號機車之前頭、車尾燈飾、車前籃，與被告826 號機
    車之車頭、車尾燈飾、後側護板等處，均無擦撞痕跡，因此
    ，研判二部機車並非被告自後方追撞前方丙○○○、或丙○
    ○○自後方追撞前方被告，而致丙○○○倒地受傷等情，堪
    以認定。被告辯稱：係丙○○○389 號機車右後視鏡，自後
    方碰撞被告826 號機車後方白色扶手等語，亦非實情。
  (三)又證人即到場處理員警陳天進於本院審理具結證稱：「（本
    件車禍如何發生是否知道？）應該是二台車同方向擦撞」、
    「（提示偵卷第13頁826 號機車照片，為何會照這張照片？
    ）那是舊痕跡，我當時有比對兩車的撞擊點位置，但並不吻
    合，撞擊點應該要看偵卷第12頁」、「（被告826 號機車左
    前後視鏡是否有擦撞痕跡？）二車擦撞痕跡並沒有很明顯，
    被告826 號機車幾乎沒有所謂的毀損擦撞痕跡，看起來並沒
    有很明顯」、「（被害人機車受損情形是否是往右倒？）被
    害人389 號機車是向右邊倒，刮身面是右邊，有可能是要超
    車，所以才會倒右面」、「（389 號機車後視鏡受損情形？
    ）機車倒了之後，被害人後視鏡玻璃碎片是倒地之後才受損
    的」、「（389 號機車受損之右邊後視鏡、右前擋泥板及右
    側車身，是否是新舊痕跡？）都是新痕跡」、「（826 號機
    車看到的毀損情形？）左後座墊（白色）扶手，有凹痕，這
    應該是舊痕」、「（826 號機車倒向何方？）我們到現場時
    沒有倒地」、「（對於389 號機車左後面是否有新刮痕？）
    如相片所示，左後面都沒有」等語明確（參本院卷第43、44
    、46頁），核與偵卷內上開照片相符。參以丙○○○389 號
    機車確係右側後視鏡內凹，且有玻璃碎片等情，當係與高度
    相當之被告826 號機車左後視鏡發生輕微勾撞後倒地所致，
    且丙○○○389 號機車向右倒地，刮痕才會集中在右側後視
    鏡、右前擋泥板及右側車身等部位，堪認並非被告自丙○○
    ○右後方接近，以其826 號機車左後視鏡、左煞車手把強力
    擦撞所致，否則丙○○○389 號機車右後視鏡、右煞車手把
    應該向外凹（或折斷）、機車應向左側傾倒刮地才是，是陳
    天進上開證述，符合機車行進動力擦撞原理，堪予採信。
  (四)復以自道路交通事故現場圖觀之，丙○○○389 號機車倒地
    刮痕長達5.8 公尺，由南向北，刮地痕起點左距華夏路北向
    外側快車道與慢車道分道線約0.4 公尺、終點左距該分道線
    約0.7 公尺，該389 號機車車頭停於該分道線上，機車左橫
    、車尾在慢車道上，車尾前距被告826 號機車車尾約14.1公
    尺，而該826 號機車車頭左距該分道線1.5 公尺、車尾左距
    1.3 公尺等情，再參酌該華夏路北向外側快車道寬度3.4 公
    尺、慢車道寬度4.5 公尺，則被告826 號機車右方距慢車道
    右側邊線尚有3.0 、3.2 公尺寬，則被告慢車道前方應尚有
    充分行進空間，繼續直線前進即可，而無向左前方超車之必
    要；反之，以丙○○○389 號機車車身寬約0.85公尺、二側
    後視鏡外緣合寬約1.2 公尺衡之，實已逾其機車倒地左距分
    道線0.4 公尺、0.7 公尺之寬度，則其倒地之前應係在外側
    快車道內靠近該分道線附近，是以被告辯稱：丙○○○389
    號機車係自快車道向右偏入其騎乘之慢車道內，致發生擦撞
    等語，堪以採信。而丙○○○於本院證稱：「（對方的機車
    是從何方向撞及？）不知道」、「（要撞到之前是否有看到
    被告？）沒有」等語（參本院卷第40、41頁），與上開被告
    辯詞、陳天進證述均無違背，且並無何對被告不利之處。本
    件堪認丙○○○原騎在外側快車道上，與被告原騎在慢車道
    上尚屬有別，二車同向併行，嗣丙○○○容因所在車道有狀
    況，自外側快車道瞬間向右偏入被告所在之慢車道內，才發
    生本件擦撞，事證已臻明確，從而，丙○○○所述其原騎在
    機車道上云云，即無可採信。
  (五)綜上所述，本件事故之發生，既係丙○○○所騎乘389 號機
    車自外側快車道向右偏入慢車道內，致與原在慢車道之被告
    826 號機車發生擦撞倒地，雖受有上述傷害，惟係因其自身
    未注意車前狀況、未顯示右轉燈號即駛出快車道、騎入慢車
    道等過失所致，而被告尚無起訴書所列未注意車前狀況、未
    保持二車併行之安全間隔等過失。從而，公訴人循被害人之
    指訴，認被告涉有過失傷害犯行云云，顯與卷內積極事證不
    符，自難對被告遽以刑法第284 條第1 項前段之罪相繩。此
    外，復查無其他積極證據，足認被告涉有上開犯行，應屬不
    能證明其犯罪，依法自應為無罪之諭知。
據上論斷，應依刑事訴訟法第301條第1項，判決如主文。
本案經檢察官甲○○到庭執行職務。
中    華    民    國    95    年    11    月    30    日
                    交通法庭  審判長法  官  邱永貴
                                    法  官  何佩陵
                                    法  官  李昆南
以上正本，係照原本作成，證明與原本無異。
如不服本判決，應於送達後10日內，向本院提出上訴狀。
中    華    民    國    95    年    11    月    30    日
                                    書記官  黃美玲


司法院資訊處製作；財團法人民間司法改革基金會備份。
